【裁判字號】    99,審訴,138
【裁判日期】    990322
【裁判案由】    毒品危害防制條例
【裁判全文】
臺灣士林地方法院刑事判決             99年度審訴字第138號
公  訴  人  臺灣士林地方法院檢察署檢察官
被      告  甲○○
上列被告因違反毒品危害防制條例案件，經檢察官提起公訴（99
年度毒偵緝字第22號），被告於本院準備程序中就被訴事實為有
罪陳述，經本院合議庭裁定由受命法官獨任行簡式程序審理，並
判決如下：
    主  文
甲○○施用第一級毒品，累犯，處有期徒刑壹年。
    事  實
一、甲○○前因施用毒品案件，先後經本院以87年度毒聲字第80
    8 號、88年度毒聲字第722 號裁定送觀察、勒戒後，均認無
    繼續施用毒品之傾向，分別於民國87年11月2 日、88年7 月
    21日執行完畢釋放出所，並由臺灣士林地方法院檢察署檢察
    官以87年度偵字第9828號、88年度偵緝字第400 號為不起訴
    處分確定。復於前揭觀察、勒戒執行完畢後5 年內之89年間
    ，因施用第二級毒品案件，除經臺灣板橋地方法院裁定送強
    制戒治，並經臺灣板橋地方法院檢察署檢察官以89年度毒偵
    字第4999號提起公訴，其中強制戒治部分，因執行成效良好
    ，經法院裁定停止戒治，所餘戒治期間付保護管束（接續執
    行他案），於90年12月13日保護管束期滿未經撤銷停止戒治
    ，視為執行完畢，至刑事追訴部分，經臺灣高等法院以90年
    度上易字第1554號判決撤銷原判，改判處有期徒刑9 月確定
    ，又因施用第一級毒品案件，經臺灣桃園地方法院以91年度
    訴字第396 號判決判處有期徒刑7 月確定，上開2 案嗣經定
    應執行有期徒刑1 年3 月確定，經與另犯妨害自由案件所處
    有期徒刑6 月接續執行，於91年12月31日縮短刑期假釋出監
    ，所餘期間付保護管束，於92年3 月28日保護管束期滿未經
    撤銷，視為執行完畢（以上不構成累犯）。再因連續施用第
    一級毒品、連續施用第二級毒品案件，經本院以94年度訴字
    第474 號判決分別判處有期徒刑1 年、8 月，應執行有期徒
    刑1 年6 月確定，嗣經減刑並與另犯竊盜、詐欺等罪合併定
    應執行有期徒刑3 年6 月確定，於97年5 月29日縮短刑期假
    釋出監，所餘期間付保護管束，於97年10月12日保護管束期
    滿未經撤銷，視為執行完畢（以上構成累犯）。再因施用第
    一級毒品案件，經本院以98年度審訴字第437 號判決判處有
    期徒刑10月，並經臺灣高等法院以98年度上訴字第3063號判
    決判處有期徒刑10月確定（現執行中，未構成累犯）。詎其
    猶不知悛悔，於前案觀察、勒戒執行完畢釋放後5 年內再犯
    施用毒品罪，經法院判處罪刑確定後，復基於施用第一級毒
    品海洛因及第二級毒品甲基安非他命之犯意，於98年9 月18
    日下午3 時，在其位於臺北市南港區○○○路○ 段151 巷12
    號2 樓住處，以將海洛因及甲基安非他命混合摻入香菸內點
    燃抽菸之方式，同時施用海洛因及甲基安非他命1 次。嗣於
    98年9 月19日凌晨1 時8 分，在臺北市南港區○○○路○ 段
    2 號前因行跡可疑且為毒品列管人口而為警盤查，經警徵得
    甲○○同意後採其尿液送驗，因鑑驗結果呈嗎啡、安非他命
    及甲基安非他命陽性反應，始查悉上情。
二、案經臺北市政府警察局南港分局報告臺灣士林地方法院檢察
    署檢察官偵查起訴，並經本院改依簡式程序審理。
    理  由
一、前揭犯罪事實，業據被告甲○○於偵查中、本院準備程序及
    審理時迭承不諱（參見臺灣士林地方法院檢察署98年度毒偵
    緝字第22號卷第41頁，本院卷第33頁、第36頁），又被告為
    警查獲後在警局所排尿液，經送台灣尖端先進生技醫藥股份
    有限公司以酵素免疫分析法初驗後，再以氣相層析質譜儀法
    複驗，證實該尿液呈嗎啡（即施用海洛因之代謝物）、安非
    他命及甲基安非他命陽性反應，有臺北市政府警察局偵辦毒
    品案件尿液檢體委驗單影本（編號：029177號）及該公司於
    98年9 月30日出具之濫用藥物檢驗報告各1 紙附卷可稽（附
    於臺灣士林地方法院檢察署98年度毒偵字第1824號卷第8 頁
    至第10頁）。綜上，足認被告自白與事實相符，可以採信，
    本案事證至為明確，被告犯行堪予認定。
二、按毒品危害防制條例於92年7 月9 日修正公布，自93年1 月
    9 日施行，其中第20條、第23條將施用毒品之刑事處遇程序
    區分為「初犯」、「5 年內再犯」、「5 年後再犯」。依其
    立法理由之說明：「初犯」，經觀察、勒戒或強制戒治，應
    為不起訴處分或不付審理之裁定；經觀察、勒戒或強制戒治
    執行完畢釋放後，「5 年內再犯」者，因其再犯率甚高，原
    實施之觀察、勒戒及強制戒治既已無法收其實效，爰依法追
    訴或裁定交付審理。至於經觀察、勒戒或強制戒治執行完畢
    釋放，「5 年後再犯」者，前所實施之觀察、勒戒或強制戒
    治已足以遮斷其施用毒品之毒癮，為期自新及協助其斷除毒
    癮，仍用「初犯」規定，先經觀察、勒戒或強制戒治之程序
    。從而，依修正後之規定，祇於「初犯」及「5 年後再犯」
    2 種情形，有其追訴條件之限制，即須於初犯經觀察、勒戒
    或強制戒治釋放後，5 年內均無施用毒品之行為，始能認其
    前所實施之觀察、勒戒或強制戒治已足遮斷毒癮，而得於5
    年後再犯時，再予適用初犯之規定，重行觀察、勒戒等程序
    。倘5 年內已經再犯，被依法追訴處罰，縱其第3 次（或第
    3 次以上）施用毒品之時間在初犯釋放5 年以後，即與「5
    年後再犯」之情形有別，且因已於「5 年內再犯」，顯見其
    再犯率甚高，原實施觀察、勒戒或強制戒治，已無法收其實
    效，自無再經觀察、勒戒及強制戒治之必要，應由檢察官逕
    行起訴，始符新法修正之本旨（最高法院95年第7 次刑事庭
    會議決議、95年度台非字第59號判決參照）。查被告前因施
    用毒品案件，先後經本院裁定送觀察、勒戒後，均認無繼續
    施用毒品之傾向，分別於87年11月2 日、88年7 月21日執行
    完畢釋放出所，並由臺灣士林地方法院檢察署檢察官以87年
    度偵字第9828號、88年度偵緝字第400 號為不起訴處分確定
    ；復於前揭觀察、勒戒執行完畢後5 年內之89年間，因施用
    第二級毒品案件，經臺灣高等法院以90年度上易字第1554號
    判決撤銷原判，改判處有期徒刑9 月確定，又因施用毒品案
    件，經臺灣桃園地方法院以91年度訴字第396 號判決判處有
    期徒刑7 月確定，上開2 案嗣經定應執行有期徒刑1 年3 月
    確定，經與他案接續執行，於91年12月31日縮短刑期假釋出
    監，所餘期間付保護管束，於92年3 月28日保護管束期滿未
    經撤銷，視為執行完畢等情，有臺灣高等法院被告前案紀錄
    表在卷可稽，是本案被告所為施用毒品之犯行，距離前開初
    次觀察、勒戒執行完畢釋放雖已逾5 年，惟被告在上開觀察
    、勒戒執行完畢後5 年內，既已再犯施用毒品罪，並經追訴
    、處罰，揆諸前揭說明，其本次犯行即與毒品危害防制條例
    第20條第3 項所稱之「5 年後再犯」有別，是公訴人依法追
    訴，於法並無不合，本院自應依法論科。
三、按海洛因為毒品危害防制條例第2 條第2 項第1 款所稱之第
    一級毒品，而甲基安非他命為毒品危害防制條例第2 條第2
    項第2 款所稱之第二級毒品。核被告甲○○所為，係犯毒品
    危害防制條例第10條第1 項之施用第一級毒品罪、同條例第
    10條第2 項之施用第二級毒品罪，其持有第一級毒品海洛因
    、第二級毒品甲基安非他命進而施用，持有毒品之行為為施
    用毒品之當然手段，均不另論以持有毒品罪（最高法院74年
    度台上字第3404號判例意旨參照）。被告係以一行為同時施
    用第一級毒品及第二級毒品，為想像競合犯，應依刑法第55
    條前段規定，從一重之施用第一級毒品罪處斷。又被告有如
    事實欄所載前案科刑及執行情形，有臺灣高等法院被告前案
    紀錄表在卷可稽，其於有期徒刑執行完畢後5 年內，故意再
    犯本案有期徒刑以上之罪，為累犯，應依刑法第47條第1 項
    之規定加重其刑。爰審酌被告曾因施用毒品犯行而送觀察、
    勒戒、強制戒治及多次判處罪刑，仍不知悛悔，復再施用第
    一級毒品及第二級毒品，顯見其戒絕毒品之決心不堅，惟念
    其施用毒品乃戕害自己身心健康，尚未危及他人，且犯後坦
    承犯行，態度良好，並其犯罪之動機、目的及其智識程度等
    一切情狀，量處如主文所示之刑，以示懲儆，公訴人具體求
    處被告有期徒刑1 年2 月，固非無見，惟本院斟酌前開事項
    ，認公訴人所求刑度尚嫌過重，附此敘明。
據上論斷，應依刑事訴訟法第273 條之1 第1 項、第299 條第1
項前段，毒品危害防制條例第10條第1 項、第2 項，刑法第11條
前段、第55條前段、第47條第1 項，判決如主文。
本案經檢察官張紜瑋到庭執行職務。
中    華    民    國    99    年    3     月    22    日
                  刑事第一庭法  官  吳祚丞
以上正本證明與原本無異。
如不服本判決應於收受判決後10日內向本院提出上訴書狀，並應
敘述具體理由；其未敘述上訴理由者，應於上訴期間屆滿後20日
內向本院補提理由書（均須按他造當事人之人數附繕本）「切勿
逕送上級法院」。
                            書記官  丁梅芬
中    華    民    國    99    年    3     月    22    日
附錄論罪科刑法條：
毒品危害防制條例第10條第1項、第2項
施用第一級毒品者，處 6 月以上 5 年以下有期徒刑。
施用第二級毒品者，處 3 年以下有期徒刑。

司法院資訊處製作；財團法人民間司法改革基金會備份。
